【裁判字號】    99,台上,3360
【裁判日期】    990603
【裁判案由】    違反臺灣地區與大陸地區人民關係條例
【裁判全文】
最高法院刑事判決            九十九年度台上字第三三六０號
上  訴  人  甲○○
選任辯護人  曾威龍律師
上列上訴人因違反台灣地區與大陸地區人民關係條例案件，不服
台灣高等法院中華民國九十七年一月四日第二審判決（九十六年
度上訴字第四０八九號，起訴案號：台灣宜蘭地方法院檢察署九
十五年度偵字第一六七號），提起上訴，本院判決如下：
    主  文
原判決關於甲○○部分撤銷，發回台灣高等法院。
    理  由
本件原判決認定上訴人甲○○有其事實欄所載之犯行，因而維持
第一審依修正前刑法連續犯、牽連犯之規定，從一重論處上訴人
共同意圖營利，違反不得使大陸地區人民非法進入台灣地區規定
之罪刑（處有期徒刑三年六月，減為有期徒刑一年九月），駁回
上訴人在第二審之上訴，固非無見。
惟查：證據雖已調查，而其內容未明瞭者，即與未經調查無異，
如遽行判決，仍屬應於審判期日調查之證據而未予調查。按刑法
第二百十條之偽造文書，以無製作權之人冒用他人名義而製作該
文書為要件之一，行為人如基於他人之授權委託，在授權範圍內
即有權代表本人製作本人名義文書，自不成立該條之罪。依卷內
資料，上訴人於第一、二審主張其代「順益六六漁船」申請僱用
大陸地區人民張伏城來台擔任大陸漁工，係經該船船長林金木授
權，並無偽造文書。其幫林金木申請二位漁工，是陳積鄰先進來
，張伏城那一趟沒有一起進來，所以其先把陳積鄰交給林金木使
用，後來張伏城進來就偷跑掉。余燦德是其事後才補申請等語（
見第一審卷(一)第二○四頁、原審卷第一五○至一五四頁），核與
證人王元城於偵查中所陳：「……本來真正的張伏城確實有要過
來台灣擔任漁工，但真正的張伏城在大陸家中有工作，就決定不
過來台灣擔任漁工，……」等語大致相符（見第一六七號偵查卷
(一)第一三五、一三六頁）；而證人林金木於第一審審理時曾結證
稱：「伊於去（民國九十四）年農曆九月底、十月初有委託上訴
人幫忙仲介大陸漁工，並將所有相關文件交給上訴人，授權其全
權辦理；大陸漁工來台前，並不知道漁工的姓名，有授權上訴人
幫忙將大陸漁工的姓名寫在申請書上，伊請上訴人幫忙申請二位
大陸漁工，但先來一位，過了一個多月左右，又來一位。伊沒有
看過申請書，只在電話中說要辦幾個漁工來台而已。伊是以『順
益六六漁船』船主林賜福的名義申請，一次申請二位，陳積鄰來
了之後，因為另外一個沒有來，伊才告訴上訴人補伊一位漁工，
所以一個多月後，大陸漁工余燦德才來，余燦德就是上訴人補伊
的那位漁工。『順益六六漁船』申請雇用大陸漁工都是伊在處理
」等語（見第一審卷(一)第一九九至二○四頁）。倘王元城與林金
木所陳非虛，則林金木是否有概括授權上訴人申請大陸漁工張伏
城來台？似非全無深入研酌餘地。原判決徒以證人林賜福於偵查
中證稱：「關於張伏城申請書部分，其上的簽名不是我本人所為
，有關漁工申請都是林金木負責，所以我也不知道」及林金木於
偵查中具結證稱：「張伏城我並沒有申請」各等語，即謂上訴人
盜用林賜福之印章，偽造「順益六六漁船（CT4-2012）船主境外
僱用大陸船員接駁進入境內水域申請書」，進而行使之，似嫌速
斷。究竟張伏城及陳積鄰二位大陸漁工是否上訴人經由林金木之
授權，「同時填載申請書」合法申請來台之大陸漁工？上訴人是
否於張伏城准予來台後，見張伏城因故未能來台，始讓冒用張伏
城名義之施廷生等人冒名來台？抑或在林金木授權範圍之外，另
外盜用林賜福之印章，偽造「順益六六漁船（CT4-2012）船主境
外僱用大陸船員接駁進入境內水域申請書」後，持以行使？又如
林金木確有概括授權上訴人申請大陸漁工張伏城來台無誤，則上
訴人於張伏城因故未能來台後，以林賜福之名義，在取消僱用之
「說明書」上簽名蓋章，並持向宜蘭縣頭城區漁會行使，是否仍
為概括授權之範圍？以上各點關涉上訴人主觀上是否具有偽造文
書之犯罪故意，自有深入詳查，細心勾稽之必要。原審對此未詳
加研求，遽行判決，自嫌速斷。上訴意旨執以指摘原判決違法，
尚非全無理由，應認原判決關於上訴人部分有撤銷發回更審之原
因。又原判決關於上訴人犯圖利使大陸地區人民非法進入台灣地
區、使公務員登載不實等罪部分，基於審判不可分原則，亦應一
併發回。
據上論結，應依刑事訴訟法第三百九十七條、第四百零一條，判
決如主文。
中    華    民    國  九十九  年    六    月    三    日
                      最高法院刑事第二庭
                          審判長法官  莊  登  照
                                法官  陳  世  淙
                                法官  徐  昌  錦
                                法官  許  錦  印
                                法官  蕭  仰  歸
本件正本證明與原本無異
                                      書  記  官
中    華    民    國  九十九  年    六    月    七    日
                                                      V

司法院資訊處製作；財團法人民間司法改革基金會備份。
